臺灣臺中地方法院刑事判決　　　　　　　96年度易字第1643號
公　訴　人　臺灣臺中地方法院檢察署檢察官
被　　　告　丙○○
　　　　　　戊○○
　　　　　　　　　　　弄9號
　　　　　　　　　　　弄8號
　　　　　　己○○
　　　　　　辛○○原名劉原均.
共　　　同
選任辯護人　陳鴻謀律師
上列被告因妨害自由等案件，經檢察官提起公訴（95年度偵字第1
0880號），本院判決如下：
    主    文
丙○○、戊○○、己○○、辛○○均無罪。
    理    由
一、公訴意旨略以：被告己○○因其母庚○○○與經營尚達遊覽
    車客運有限公司（設台中市○區○○○街22號，下稱尚達公
    司）之告訴人丁○○有債務糾紛，竟與被告丙○○、辛○○
    （原名劉原均，民國96年9月7日更名）、戊○○等人基於侵
    入住居、恐嚇危害他人自由及以脅迫使人行無義務之事等概
    括犯意之聯絡，而為以下犯行：
    (一)95年4月12月16時40分許，無故進入尚達公司，經告訴人
      要求退去，仍留滯在該公司內。被告戊○○並以「你已經
      老了沒有價錢，要將你女兒賣掉，還要讓你沒有生意可以
      作」「換密碼你就知死」等語恐嚇告訴人，致告訴人心生
      畏懼，足生危害於其安全。被告等並以上述方法同時脅迫
      告訴人行無義務之事及妨害其對上開建築物行使權利，而
      使告訴人當場交付尚達公司之大門遙控器1個、尚達公司
      印鑑章與一般業務用章各1枚、尚達公司發票章1枚、95年
      3月份及4月份發票共2本、尚達公司之土地銀行北屯分行
      存摺2本（帳號：000000000000號）、合作金庫銀行昌平
      分行活期存款存褶1本（帳號：000000000 000號）及告訴
      人之合作金庫銀行昌平分行活期儲蓄存款存摺（帳號：00
      00000000000號）1本、台中縣大里市農會活期活儲存款存
      摺（0000000000000號）1本、私章2枚等物。
    (二)95年4月13日14時許，被告等4人又未經告訴人同意，無故
      侵入尚達公司，且經告訴人要求退去後，猶留滯在該公司
      內。被告戊○○復以：「要把你顧著，好膽你走走看」等
      語恐嚇告訴人，致告訴人心生畏懼，足生損害於其安全。
    (三)95年5月2日13時30分許，被告等再次未經告訴人之同意，
      無故侵入尚達公司內。被告己○○並於同日15時許，撥通
      告訴人之行動電話後，交由被告戊○○再對告訴人恫稱：
      「限你馬上回公司，否則被我們抓到要將你打個半死，我
      們已經派小弟出去找你了」等語，致告訴人心生畏懼，足
      生危害於其安全。
    嗣經告訴人報警於95年5月2日16時20分許，在上址查獲被告
    4人，並從被告己○○所有停放在尚達公司前、車牌號碼為
    M3-3293號之自小客車內扣得上(一)所載尚達公司之印鑑章等
    物；因認被告等均涉有刑法第304條第1項之強制、第305條
    之恐嚇危害安全及第306條之侵入住居等罪嫌。
二、按犯罪事實應依證據認定之，無證據不得認定犯罪事實；又
　　不能證明被告犯罪者，應諭知無罪之判決，刑事訴訟法第15
    4條第2項、第301條第1項分別定有明文。次按告訴人之告訴
    ，係以使被告受刑事訴追為目的，是其陳述是否與事實相符
    ，仍應調查其他證據以資審認；且認定犯罪事實所憑藉之證
    據，無論為直接證據或間接證據，其為訴訟上之證明時，均
    須達於一般之人不至有所懷疑，而得確信其為真實之程度，
    始得據為有罪之認定，倘未達此程度，而有合理性之懷疑存
    在時，即無從遽為有罪之確信；上開意旨各有最高法院52年
    台上字第1300號、76年台上字第4986號等判例意旨可參。
三、公訴意旨認定被告等4人涉有前揭刑法之強制等罪嫌，無非
    是以告訴人所具結指訴之證詞及警方於前述時、地在被告己○○所有之自小客車內扣得上述一之(一)所示尚達公司之印鑑
    章等物為憑。訊據被告等4人雖不爭執有於95年4月12日、13
    日及同年5月2日至尚達公司與告訴人洽談債務，其間告訴人
    並交付前述扣案物，然均堅決否認有何公訴人所指之強制等
    罪嫌，皆辯稱：告訴人因積欠被告己○○之母庚○○○新臺
    幣（下同）583萬餘元遲未清償，被告己○○乃陪同其母於
    95 年4月12日前往尚達公司與告訴人協商，雙方同意隔日再
    商談，被告4人始於翌日下午至該公司，並達成將庚○○○
    之債權轉為對尚達公司出資之股份而成為股東，被告方面則
    同意先墊支油費2萬2千元，以使該公司能順利營運等協議，
    告訴人遂偕同被告己○○拜會長億中學之校長、秘書，介紹
    被告己○○為新股東，另被告己○○為免尚達公司之財務持
    續惡化，才於徵得告訴人之同意後，經告訴人主動交付上述
    扣案物供其保管，其等絕無任何侵入住居、恐嚇或強制之犯
    行等語。經查：
    (一)告訴人至少積欠庚○○○300萬元之債務，此業據其等於
      本院審理時分別具結而證明在卷（見本院卷第74、90頁）
      ，並有告訴人代表尚達公司所立具坦承上述借款之「契約
      書」、欲清償借款之支票影本等附卷可佐（見警卷第71－
      83頁）。又被告等4人曾陪同庚○○○於95年4月間至尚達
      公司與告訴人協商如何清償上述債務乙節，有庚○○○之
      證詞足憑（見本院卷第75頁）。再者，被告等於95年4月
      12日、13日及同年5月2日至尚達公司之目的，無非係為庚○○○主張債權之事實，則有告訴人於偵查中之證詞可參
      （見偵查卷第33－35頁）。是被告等與告訴人洽談其與庚○○○間上開債務問題，顯有經庚○○○之同意。故其等
      所以於95年4月12日、13日及同年5月2日進入尚達公司，
      即非無正當之理由，而不構成侵入住居罪。
    (二)又告訴人雖再指稱被告等於上述時日進入該公司後，經其
      要求退去，仍留滯在該公司內；被告戊○○3度恐嚇危害
      其安全，有如前述；被告等以前述方法取走扣案物，而妨
      害其行使權利等情節。惟依一般社會經驗，發生債務不履
      行之事由後，債權人與債務人協商時，多會昇高姿態，提
      出清償之時間、方法、數量等種種要求，債務人之內心受
      有不小之壓力，多有認為債權人之要求不合理而感到委屈
      者，故於刑事案件中回憶協商過程時，就債權人於協商時
      種種要求之各項言行，若摻雜上開個人感受，而有負面之
      解讀，並不令人意外。是上述告訴人單方面指訴之情節，
      固然可能屬實，然允宜有其他積極適合之事證再加佐證，
      方宜對被告論罪科刑；否則，難保不無誤判之虞，而侵害
      人權。
    (三)關於被告等是否有受告訴人於前(二)所指稱之犯行，公訴人
      固以扣案物為憑，並以：上開扣案物均係尚達公司及告訴
      人所有，關於公司營運之重要財產或物品，於告訴人尚且
      積極尋求繼續經營尚達公司之情形下，告訴人苟非處於遭
      被告己○○、戊○○、劉原均、丙○○恐嚇、威脅致心生
      畏懼之情形下，焉有交付上開與公司營運密切相關之扣案
      物予被告己○○、戊○○、劉原均、丙○○之理？而認定
      被告等顯有實施此等犯行。惟持平而論，徒憑上開扣案物
      及推理，顯不能釐清被告等是否有受退去之要求而仍留滯
      、被告戊○○是否如前述曾3度恐嚇危害告訴人安全等問
      題，致不足論斷被告等確有此部分侵入住居及恐嚇等犯行
      。至於上開扣案物雖從被告己○○所有之自小客車內扣得
      ，但其持有之原因，告訴人與被告等各執一詞，所言均有
      可能，必謂告訴人所言方屬事實，恐失之偏頗。
    (四)尤其，在長億中學擔任教師之證人乙○○於本院審理時具
      結證稱：95年4月間，他兼任校務秘書，該月某日下午約4
      時許，告訴人曾與被告己○○至該校拜訪校長，當時告訴
      人向他表示被告己○○乃其親戚之子，即將與告訴人合作
      經營尚達公司等語（見本院卷第85－86頁），告訴人也證
      述確有陪同被告己○○去見長億中學校長及乙○○秘書（
      見本院卷第92頁），互核一致。可見被告等辯解當時雙方
      有達成庚○○○方面將入主尚達公司之協議，並非臨訟編
      篡；故被告等所再辯稱為免尚達公司之財務持續惡化，而
      經告訴人同意後交付前開扣案物等語，確有可能，應予有
      利之判斷。
四、綜合前述，由於案經調查後，公訴人所提出之證據仍不足確
    切證明被告等有其所指刑法之強制、恐嚇危害安全及侵入住
    居等犯行至一般人均可無所懷疑之程度，乃基於罪疑唯輕，
    諭知被告等均無罪之判決。
據上論斷，應依刑事訴訟法第301條第1項，判決如主文。
本案經檢察官甲○○到庭執行職務。
中　　華　　民　　國　　96　　年　　11　　月　　30 　 日
                  刑事第十二庭  審判長法  官  莊深淵
                                      法  官  蔡建興
                                      法  官  廖慧如
上正本證明與原本無異。
如不服本判決，應於收受送達後10日內向本院提出上訴書狀（應
敘述具體理由並附繕本）。
上訴書狀如未敘述理由，應於上訴期間屆滿後20日內補提理由書
於本院。
                                      書記官  廖碩薇
中　　華　　民　　國　　96　　年　　11　　月　　30　　日
